【裁判字號】    97,簡上,733
【裁判日期】    971030
【裁判案由】    傷害
【裁判全文】
臺灣高雄地方法院刑事判決             97年度簡上字第733號
上  訴  人
即  被  告  甲○○
選任辯護人  盧俊誠律師
上列上訴人因家暴傷害等案件，不服本院高雄簡易庭民國97年7
月14日97年度審簡字第3225號第一審刑事簡易判決（聲請簡易判
決處刑案號：97年度調偵字第577 號），提起上訴，本院管轄之
第二審合議庭判決如下：
    主  文
上訴駁回。
    事  實
一、甲○○與乙○○具夫妻關係，屬家庭暴力防治法第3 條第1
    款所稱之家庭成員，於民國96年10月1 日晚上8 時許，在高
    雄縣大寮鄉○○村○○路10巷20號3 樓房間內，因細故發生
    爭執，甲○○竟基於傷害人身體之犯意，徒手毆打乙○○胸
    口及背部，致其受有右前胸部挫傷及右後臂部挫傷血腫等傷
    害；又於同年月3 日晚上8 時許，在同址復因細故發生爭執
    ，甲○○另起傷害人身體之犯意，以腳踹踢乙○○手臂，致
    其受有雙肩前部挫傷血腫等傷害。
二、案經乙○○訴由高雄縣政府警察局林園分局報告臺灣高雄地
    方法院檢察署檢察官偵查後聲請簡易判決處刑。
    理  由
壹、證據能力部分：
一、告訴人警詢中之陳述：按被告以外之人於審判外之言詞或書
    面陳述，除法律有規定者外，不得作為證據，刑事訴訟法第
    159條第1項定有明文。查告訴人乙○○於警詢中之陳述為傳
    聞證據，而為被告及辯護人所否認其證據能力，且其陳述與
    審判中陳述不符部分亦無較為可信之特別情況，即無同法第
    159條之2之適用餘地，亦無同法第159條之3所規定之情事，
    是依前揭法條意旨，自不具證據能力。
二、另本案認定事實所引用之卷內其餘卷證資料，並無證據證明
    係公務員違背法定程序所取得，被告及其辯護人於審判程序
    中復均同意作為認定本件犯罪事實之證據，且本院審酌前揭
    陳述作成時之情況，並無違法取證之瑕疵，亦認以之作為證
    據為適當，是本件有關被告以外之人於審判外之言詞或書面
    陳述等供述證據，依刑事訴訟法第159 條之5 第1 項規定，
    自均得為證據。
貳、實體部分：
一、訊據上訴人即被告矢口否認有何傷害犯行，辯稱：其未打告
    訴人，兩人間有發生拉扯，告訴人可能自傷，其無傷害故意
    云云。經查：
（一）被告於96年10月1 日晚上8 時許，在上址住處，因與告訴
      人發生爭執，徒手毆打告訴人胸口及背部；又於同年月3
      日晚上8 時許，在同址復因細故發生爭執，而以腳踹踢告
      訴人手臂一節，業據告訴人於偵查中指訴綦詳（見偵卷第
      5 頁）。而稽之告訴人所受傷害為「右前胸部挫傷，雙肩
      前部挫傷血腫，右後臂部挫傷血腫」之傷害，有宏庚專科
      診斷證明書影本、照片5 張在卷可參（見警卷第7 頁、偵
      卷第9 至10頁），足見告訴人受毆打之胸口、背部等部位
      ，受有右前胸部挫傷及右後臂部挫傷血腫之傷害，而受腳
      踹踢之手臂部位，亦受有雙肩前部挫傷血腫之傷害。且被
      告於偵查中供稱：我於96年10月3 日幫她擦藥時，看到瘀
      青等語（見偵卷第6 頁），則告訴人於同年月1 日確受前
      揭傷害無疑。復被告亦於偵查中供稱：其於96年10月1 日
      有跟告訴人發生拉扯，告訴人才受傷，而於96年10月3 日
      因其要拿回遙控器，大腿有碰到告訴人的手等語（見偵卷
      第6 頁），足徵被告與告訴人間確有身體碰觸。衡情人之
      身體，足以憑恃、可供拉扯之部分，諸如手、腳等部位，
      而酌以本件告訴人固亦受有雙肩前部挫傷瘀腫之傷害，惟
      觀之告訴人除受雙肩前部挫傷血腫之傷害外，亦受有右前
      胸部挫傷及右後臂部挫傷血腫等傷害，已如前述，是被告
      與告訴人苟僅為拉扯之舉，則人之身體非足以憑恃、可供
      拉扯之前胸、後臂部位豈會有傷存在？是被告非因拉扯，
      而係故意傷害告訴人致傷甚明。又衡酌遙控器之取與，僅
      需以手拿取即可，腿部有何碰觸手部之虞？被告所辯顯悖
      常情，則告訴人指訴其受被告以腳踢踹手臂一節，堪予採
      信，自難認告訴人前揭傷勢係自傷所致。準此，被告分別
      於前揭時、地，以手毆打、或腳踹踢告訴人，致其分受有
      前揭傷害，即有傷害人之身體故意。
（二）雖觀之前揭診斷證明書之「應診日期欄」上載「96年10月
      5 日」等語，有前揭診斷證明書影本1 紙在卷可佐，尚非
      告訴人所指訴受害日期96年10月1 日、3 日，惟經本院函
      詢宏庚診所關於告訴人傷勢復原狀況，回覆稱：「依臨床
      軟組織挫傷炎症，需兩週至陸週才會慢慢復原」等語，有
      高雄縣鳳山市宏庚診所97年8 月20日宏庚97字第820 號函
      1 份附卷可稽（見本院卷第14頁），而告訴人所提出之前
      揭診斷證明書亦同此記載，可知告訴人所受前揭傷勢之復
      原期間，最快亦需經過2 週始可復原，則衡酌告訴人受害
      時間至就診時間，至多僅距4 日（96年10月1 日至5 日）
      ，所距時間甚短，其前傷勢於2 週內尚未復原時，相隔1
      日，又密集為被告踹踢致傷，則其於96年10月5 日至診所
      就診時，傷勢尚未復原甚明，是該診斷證明書足證告訴人
      前揭兩次受傷事實無訛。復參以前揭宏庚診所函文，固記
      載：「依96.10. 05 病歷紀錄（原函文誤載為『記』）主
      訴：因被別人傷害致右前胸部疼痛瘀血，左肩部疼痛血腫
      ，右後臂部疼痛血腫」等語，有前揭函文1 份附卷可憑，
      然該函文亦記載：「看診非驗傷‧‧‧」等語，而前揭診
      斷證明書上「醫師囑言欄」記載：「96-10-5 本院檢查治
      療‧‧‧」等語，亦有前揭函文、診斷證明書影本各1 份
      在卷可考，可知該醫師雖係依據告訴人之主訴而為記錄，
      惟本件亦經醫師實際看診及檢查，並予以治療，核與告訴
      人指訴及前揭照片相符，是該診斷書所載內容確係告訴人
      於就診當日所受傷害結果無訛，自不得遽認前揭診斷證明
      書不可採信，辯護人以此質疑該診斷書之真實性，容有誤
      會。再稽之告訴人所提出前揭受害照片，固未記載拍攝日
      期，然可見告訴人左肩、右手臂均有大片青紫色瘀痕等情
      ，有前揭照片5 張附卷可按（偵卷第9 至10頁），核與前
      揭診斷證明書所載傷勢大致相符，是告訴人指訴，實屬信
      而有徵。
（三）綜上所述，被告所辯顯係飾卸之詞，委無足採，本件事證
      已臻明確，被告傷害犯行洵堪認定，應予依法論科。
二、核被告所為，係犯刑法第277 條第1 項普通傷害罪。而被告
    係對於家庭成員即配偶故意實施身體上不法侵害之家庭暴力
    行為，屬家庭暴力防治法第2 條第2 款之家庭暴力罪，惟因
    家庭暴力防治法並無傷害罪之罰則規定，故仍應依刑法傷害
    罪之規定處斷。又被告所犯上開2 家暴傷害犯行間，犯意各
    別，行為互殊，應予分論併罰。本院審酌被告僅因細故即徒
    手毆打、或以腳踹踢其關係親密之配偶，不思以理性溝通，
    處理家庭糾紛、未與告訴人達成和解，且犯後猶製新詞狡辯
    ，未能坦承犯行，犯後態度不佳等一切情狀，認原審適用刑
    法第277 條第1 項、第41條第1 項前段、第2 項、第51條第
    6 款，刑法施行法第1 條之1 等規定，並分別量處被告拘役
    30日，定應執行刑為拘役55日，併諭知以新臺幣（下同）1,
    000 元折算1 日之易科罰金標準，其認事用法均無不當，量
    刑亦未逾越法定刑之範圍，故被告上訴為無理由，應予駁回
    。
據上論斷，應依刑事訴訟法第455 條之1 第1 項、第3 項、第36
8 條、第364 條，判決如主文。
本案經檢察官丙○○到庭執行職務。
中    華    民    國    97    年    10    月    30    日
                  刑事第十五庭  審判長法  官?鄭詠仁
                                      法  官  方錦源
                                      法  官  謝枚霏
上列正本證明與原本無異。
本件不得上訴。
中    華    民    國    97    年    10    月    30    日
                                      書記官  楊馥如
附錄本判決論罪科刑法條：
中華民國刑法第277 條（普通傷害罪）
傷害人之身體或健康者，處3 年以下有期徒刑、拘役或1 千元以
下罰金。
犯前項之罪因而致人於死者，處無期徒刑或 7 年以上有期徒刑；
致重傷者，處 3 年以上 10 年以下有期徒刑。


司法院資訊處製作；財團法人民間司法改革基金會備份。
